臺灣高雄地方法院刑事判決　　　　　　　100年度易字第423號
公　訴　人　臺灣高雄地方法院檢察署檢察官
被　　　告　黃祺盛
選任辯護人　蔡進清律師
上列被告因詐欺案件，經檢察官提起公訴（99年度偵字第35670
號），本院判決如下：
    主  文
黃祺盛幫助犯詐欺取財罪，處有期徒刑月，如易科罰金，以新
臺幣壹仟元折算壹日。
    事  實
一、黃祺盛明知不法份子常利用他人所申設之金融機構存款帳戶
    、提款卡及密碼轉帳等方式，逃避執法人員之追查並掩飾不
    法利益，且依其智識程度可預見其所提供之帳戶存摺、提款
    卡及密碼等物予他人使用，將幫助他人從事不法行為，竟基
    於幫助他人詐欺取財之不確定故意，於民國99年8 月24日上
    午9 時至下午2 時前之某時，在不詳地點，將其在兆豐國際
    商業銀行（下稱兆豐銀行）台北分行所申設帳號000-000000
    00000 號帳戶（下稱上開帳戶）之存摺、提款卡及密碼交予
    姓名年籍均不詳之詐欺集團成年成員使用，以幫助該犯罪集
    團遂行不法犯行。嗣該詐欺集團某成年成員基於意圖為自己
    不法所有之詐欺取財犯意聯絡，為下列詐欺取財犯行：
  (一)於99年8 月24日下午2 時許，偽裝成「品貞」之人撥打電話
    給黃許牡丹，誆稱：其急需用錢，欲借用新臺幣（下同）6
    萬元現金云云，致黃許牡丹陷於錯誤，誤以為係友人「品貞
    」欲向其款急用，遂於同日下午2 時22分，匯款60,000元至
    黃祺盛上開帳戶內，旋遭人提領一空。（起訴書附表編號1
    ）
  (二)於99年8 月24日晚上6 時2 分許，佯裝成國泰世華銀行專員
    撥打電話給高碩懋，謊稱：高碩懋之前網路購物交易時，將
    銀行帳戶設定為連續扣款，如不取消設定，帳戶將每月遭扣
    款云云，致高碩懋陷於錯誤，而依指示操作自動提款機，分
    別將23,654元、5,567 元款項（合計29,221元）轉帳至黃祺
    盛上開帳戶內，旋遭人提領一空。（起訴書附表編號2 ）
  (三)於99年8 月24日晚上7 時許，佯裝奇摩拍賣網站賣家撥打電
    話給許世鴻，謊稱：許世鴻之前網路購物交易時，設定成分
    期付款之方式，須至自動提款機前操作取消分期付款，否則
    會受到極大損失云云，致許世鴻陷於錯誤，依指示操作自動
    提款機，而匯款9,125 元至黃祺盛上開帳戶內，旋遭人提領
    一空。（起訴書附表編號3 ）
  (四)嗣黃許牡丹、高碩懋、許世鴻匯款後發覺有異，報警後因而
    查悉上情。
二、案經高碩懋訴由高雄市政府警察局左營分局報請臺灣高雄地
    方法院檢察署檢察官偵查起訴。
    理  由
壹、證據能力部分：
    按被告以外之人（包括證人、鑑定人、告訴人、被害人及共
    同被告等）於審判外之陳述雖不符刑事訴訟法第159 條之1
    至之4 等4 條之規定，而經當事人於審判程序同意作為證據
    ，法院審酌該言詞陳述或書面陳述作成時之情況，認為適當
    者，得為證據。刑事訴訟法第159 條之5 第1 項定有明文。
    查被害人黃許牡丹、高碩懋、許世鴻於警詢時之證述及本判
    決後述所引用文書形式之供述證據，其性質雖均屬傳聞證據
    ，且當事人均已知上述證據乃傳聞證據，於本院審理時均同
    意作為證據（參本院二卷第33頁），本院審酌上開證人於陳
    述當時之原因、過程、內容、功能等外在環境加以觀察，足
    認上開證人前揭陳述係出於真意之信用性獲得確切保障，而
    有可信之特別情況；另文書形式之供述證據部分，無證據證
    明此等證據有何遭變造或偽造情事，認為以之作為本件論證
    之證據，均與待證事實具有關聯性，作為本案之證據亦屬適
    當，揆諸前揭規定，上開證據均具有證據能力。
貳、實體部分：
一、訊據被告黃祺盛固不否認申設上開帳戶之事實，惟矢口否認
    有何幫助詐欺取財犯行，辯稱：該帳戶因久未使用就與其他
    帳戶一起置於機車置物箱內，之後某天突然發現帳戶遭竊，
    就打電話去銀行掛失，其有將密碼寫在上開帳戶之存摺內，
    但其不清楚為何被害人會遭詐騙並匯款至其上開帳戶云云，
    經查：
  (一)上開兆豐銀行帳戶係被告所申設之事實，除據被告自承不諱
    外，並有兆豐銀行臺北分行99年9 月13日函暨所附上開帳戶
    之開戶資料明細表等在卷可按（參偵卷第31、32頁）；而被
    害人黃許牡丹、高碩懋、許世鴻分別於事實欄一、(一)(二)(三)所
    示時、地，遭不詳之詐欺集團成年成員以事實欄一、(一)(二)(三)
    所示方法行騙而均陷於錯誤，黃許牡丹匯款60,000元、高碩
    懋匯款29,221元、許世鴻匯款9,125 元至被告上開帳戶內，
    均遭提領一空等情，業據證人即被害人黃許牡丹、高碩懋、
    許世鴻於警詢時證述明確，並有上開帳戶之客戶存款資料明
    細表、被害人黃許牡丹所提供之郵政跨行匯款申請書、被害
    人高碩懋、許世鴻提供之自動提款機客戶交易明細表在卷可
    查（參偵卷第33～37頁），且為被告所不爭執，從而，被告
    所申設之上開帳戶遭不詳之詐欺集團使用於詐欺取財入帳之
    情，均堪認定。
  (二)被告固以前開詞情置辯，惟查：
    1.按金融存款帳戶，事關存戶個人財產權益之保障，一般人
      為免存簿、提款卡或印章遺失，造成財物上之損失或他人
      盜用之困擾，均會妥善保存，本件被告不僅未慎重保管其
      所有上開帳戶之存摺、提款卡、密碼等物，反而隨意將之
      一起放置在機車置物箱內而遭竊，此舉已與常理有違；且
      一般人設定密碼均有其私密性，不輕易外洩，且亦知提款
      卡應與密碼分開保存，或將密碼牢記心中，以免提款卡喪
      失密碼之保護而增加遭人盜領存款之風險，本件被告於偵
      查中供稱：其密碼是780211，其他存摺也是一樣密碼，但
      其只有在兆豐銀行存摺上寫密碼等語（參偵卷第46頁），
      顯見被告多本帳戶之密碼設定均同一，且均以其出生年月
      日作為帳戶之密碼，衡情自無怕忘記密碼而刻意將之寫在
      存摺內之必要，故被告刻意將毋須記憶之生日密碼記載於
      上開帳戶存摺，並將之隨意置放於機車置物箱等舉動，實
      與常理乖離至鉅。
    2.再者，被告曾於99年8 月24日前往台新國際商業銀行北高
      雄分行開立帳號00000000000000號之帳戶（下稱台新銀行
      帳戶）一情，有該行100 年4 月19日函暨所附開戶資料、
      歷史交易明細查詢在卷可查（參本院二卷第18～19頁），
      可見被告斯時應係基於某種目的始開立台新銀行帳戶，衡
      情自當就此情節記憶深刻，並會對帳戶之保管負較高之注
      意義務，然被告竟未如此，反而隨意將該新設立之台新銀
      行帳戶連同上開帳戶均置於機車置物箱內，終致遭竊賊取
      走，此實令人匪夷所思；況一般行竊之宵小，所覬覦者無
      非乃現金或得以迅速變賣之財物，蓋此等物品不僅易於銷
      贓變現，且遭人查獲之風險又低，亦難想像竊賊會取走一
      密碼可否使用均不知之存摺、提款卡即行離去，足認被告
      上開所辯，均與事理有違而難以憑取。
    3.被告再辯稱：其發現帳戶遭竊後，就立刻打電話去銀行掛
      失云云。然被告所稱同時遭竊之上開帳戶、台新銀行帳戶
      及另一聯邦商業銀行帳戶，均係在99年8 月28日以打電話
      之方式辦理掛失等情，有兆豐銀行台北分行100 年4 月28
      日函、台新銀行100 年4 月19日函及聯邦銀行6 月27日函
      在卷可證（參本院二卷第18、21、44頁），此時點均已在
      被害人黃許牡丹等人匯入受騙款項遭提領之時點之後，本
      難作為有利於被告之推論；且被告於掛失前4 日即99年8
      月24日已有新開立台新銀行帳戶之情事，理應更小心保管
      其金融帳戶才是，又豈有將新開立之帳戶連同平常鮮少使
      用之上開帳戶、聯邦銀行帳戶之存摺、提款卡連同密碼均
      隨意棄置於機車置物箱內，而一併遭人所竊之理？再參諸
      被告自承上開3 帳戶之密碼均為生日「780211」，顯見該
      密碼係被告最熟悉、記憶之數字，且無混淆、誤記之可能
      ，衡情自無怕忘記密碼而刻意將之寫在存摺內之必要，是
      被告上開所辯，均與事理有所不合而難以信實。
  (三)有關被告究係何時交付上開帳戶乙節，因被告未坦承犯行，
    致本院無從查悉；然詐欺集團於99年8 月24日下午2 時，即
    有撥打電話訛詐被害人黃許牡丹之事實，並指定上開帳戶作
    為匯款帳戶之用，可證被告交付上開帳戶之時間點，最晚應
    在99年8 月24日下午2 時之前；另被告於99年8 月24日尚有
    新開設台新銀行帳戶一節，已如上述，而被告又辯稱：上開
    3 帳戶係一起遺失等語，雖被告辯稱遺失一情不足採信，然
    依此尚非不得反推被告係同時交付上開帳戶、台新銀行帳戶
    、聯邦銀行帳戶等情節，足認被告交付上開帳戶之時間點，
    應係在99年8 月24日上午9 時台新銀行開門營業後至同日下
    午2 時許被害人黃許牡丹接獲詐騙電話前之某時，應可認定
    。
  (四)綜上所述，本件事證已臻明確，被告所辯均屬事後卸責之詞
    ，不足採信，其幫助詐欺取財犯行，實堪認定。
二、按刑法上之幫助犯，係對於犯罪與正犯有共同之認識，而以
    幫助之意思，對於正犯資以助力，而未參與實施犯罪之行為
    者而言（最高法院75年度台上字第1509號、84年度台上字第
    5998號、88年度台上字第1270號判決參照），本件被告將其
    所有之上開帳戶提供詐欺集團詐騙他人財物，顯係基於幫助
    他人詐欺之犯意，且所為提供帳戶予他人之行為，亦屬該罪
    構成要件以外之行為，故核其所為，係犯刑法第30條第1 項
    前段、第339 條第1 項之幫助詐欺取財罪。又被告既未實際
    參與詐欺犯罪，其所犯情節較正犯輕微，爰依刑法第30條第
    2 項之規定減輕其刑。又被告事實欄一、(一)(二)(三)所為，係以
    1 個交付帳戶之行為，使不詳之詐欺集團成年成員，得以詐
    騙被害人黃許牡丹、高碩懋、許世鴻之財物，顯係以一行為
    觸犯數個詐欺取財罪名，為同種想像競合犯，從同一重之幫
    助詐欺取財罪論處。爰審酌被告提供上開帳戶存摺、提款卡
    、密碼而對於不法集團之詐欺取財犯行提供助力，其犯罪動
    機、手段均不足取，又其提供帳戶供他人使用以逃避犯罪之
    查緝，嚴重破壞社會治安及有礙金融秩序，助長犯罪歪風，
    並增加追緝犯罪及被害人尋求救濟之困難，實有不該，且犯
    後猶未坦承犯行，亦未賠償被害人之損失，難見有何悔意，
    及其動機、手段、被害人所受損害尚非至鉅等一切情狀，量
    處如主文所示之刑，並考量其學歷及經濟狀況小康等情，諭
    知以1,000 元折算1 日之易科罰金折算標準，以示懲儆。
據上論斷，應依刑事訴訟法第299 條第1 項前段，刑法30條、第
339 條第1 項、第55條、第41條第1 項前段，刑法施行法第1 條
之1 ，判決如主文。
本案經檢察官陳登燦到庭執行職務。
中    華    民    國   100    年    8     月    4     日
                  刑事第十五庭  審判長法  官    莊珮君
                                      法  官    吳佳樺
                                      法  官    王俊彥
如不服本判決應於收受判決後10日內向本院提出上訴書狀，並應
敘述具體理由。其未敘述上訴理由者，應於上訴期間屆滿後20日
內向本院補提理由書(均須按他造當事人之人數附繕本)「切勿逕
送上級法院」。
以上正本證明與原本無異。
中    華    民    國   100    年    8     月    4     日
                                      書記官    黃園芳
附錄本判決論罪法條：
中華民國刑法第339 條
（普通詐欺罪）
意圖為自己或第三人不法之所有，以詐術使人將本人或第三人之
物交付者，處5 年以下有期徒刑、拘役或科或併科1 千元以下罰
金。
以前項方法得財產上不法之利益或使第三人得之者，亦同。
前二項之未遂犯罰之。